臺灣嘉義地方法院行政訴訟判決
111年度交字第48號
原      告  林怡任  


被      告  臺南市政府交通局

代  表  人  王銘德  
上列當事人間交通裁決事件，原告不服被告民國111年6月20日南
市交裁字第78-L00000000號裁決不服，提起行政訴訟，本院判決
如下：
    主      文
原告之訴駁回。
訴訟費用新台幣（下同）300元由原告負擔。
    事實及理由
一、程序方面：
　　原告不服被告民國111年6月20日南市交裁字第78-L00000000
    號裁決（下稱原處分）而提起行政訴訟，核屬行政訴訟法第
    237條之1第1項第1款規定之交通裁決事件，爰依行政訴訟法
    第237條之7規定，不經言詞辯論，逕為判決。
二、爭訟概要：
㈠、原告於110年12月4日14時22分許，駕駛車牌號碼0000-00號自
    用小客車，行經嘉義縣義竹鄉172線5.4公里西往東處（下稱
    系爭路段）時，因有行車速度超過規定之最高時速38公里之
    違規行為，經嘉義縣警察局布袋分局（下稱舉發機關）員警
    填製嘉縣警交字第L00000000舉發違反道路交通管理事件通
    知單（下稱系爭舉發通知單）予以舉發。
㈡、原告不服系爭舉發通知單向被告陳述意見，經舉發機關查復
    違規屬實，被告審認原告有「汽車駕駛人行車速度，超過規
    定之最高時速逾20公里至40公里以內」之違規行為，乃依道
    路交通管理處罰條例（下稱道交條例）第40條、第63條第1
    項規定開立原處分，裁處原告罰鍰1,800元，並記違規點數1
    點，於111年6月22日送達原告。原告不服原處分，於111年6
    月27日向本院提起行政訴訟。
三、原告起訴主張及聲明：
㈠、主張要旨：
　　經實地檢視嘉義縣義竹鄉172線5.4公里處所設置之「警52」
    為固定桿（下稱系爭固定桿），實際測量之高度為255公分
    ，違反依道路交通標誌標線號誌設置規則（下稱設置規則）
    第55-2條、第18條第2項之規定。
㈡、聲明：原處分撤銷。
四、被告答辯及聲明：
㈠、答辯要旨：
１、系爭路段行車速限定為50公里，道路主管機關於違規地點前
    方約225公尺處，設置有速限50公里及三角型「照相機」測
    速取締警告標誌各1面，提醒駕駛人依規定速限行駛。
２、本案舉發機關員警於測照地點（停8停車場旁）前方約225 公
    尺處設置之「三角形」照相機測速取締標誌「警52」，係依
    設置規則第55條之2規定所設置；另依道交條例第4條第2項
    規定，駕駛人行駛於道路時，本負有注意行經路段之標線、
    號誌並依其指示、警告、禁制規定行駛之基本義務。觀諸系
    爭路段測速取締三角型標誌內顯示之照相機圖案，衡諸常情
    ，並無令行經該處之駕駛人難以判斷或辨識困難之情形，依
    原告係合法考領有普通小型車駕駛執照之駕駛人，面對該路
    段速限50公里告示牌，即表示其行車速度不得超過50公里一
    節，自難諉為不知，並應遵守道路主管機關訂定之速限行駛
    ，詎原告仍以每小時88公里之速度行駛，顯已違悖其應擔負
    遵守道路交通標誌規定義務甚明。
３、依據設置規則第18條第1項及第2項之規定，觀諸舉發機關提
    供之採證照片，系爭違規路段設置之「三角形」照相機測速
    取締警告標誌「警52」以及「速限」標誌，係採「豎立式」
    方式設置，位於道路右側之「柏油路面旁」之草地上，故未
    違反設置規則第18條第1項所謂豎立式標誌設置位置，以標
    誌牌之任何部份「不侵入路面上空」之規定。且其所懸掛之
    位置、高度、角度及其內所標繪之數字、圖案，均可使用路
    人依一般注意狀況即可清楚視見，並無任何遮蔽物阻擋以致
    有模糊無法辨識或辨識不清之，足供告示車輛駕駛人前方道
    路最高行車速限，以及可能有測速取締之情事。
㈡、聲明：原告之訴駁回。
五、爭點：
　　被告對原告所為之原處分，有無違誤？
六、本院之判斷：
㈠、應適用之法令：道交條例第7條之2第1項第7款、第2項第9款
    、第40條、第63條第1項第1款
㈡、本件確有如爭訟概要欄所述等事實，有被告所提出之原處分
    、現場測量照片、舉發機關111年9月6日南市交裁字第11111
    29533號函及所附答辯書、系爭舉發通知單、原處分、系爭
    固定桿設置照片、超速採證照片、違規歷史資料查詢表為證
    ，另被告對於原告主張系爭固定桿之高度為255公分乙節，
    亦未否認，均堪信為真實。
㈢、原告雖主張系爭固定桿，實際測量之高度為255公分，依設置
    規則第18條第2項規定，被告所為之裁決實屬違法云云，惟
    查：
１、按設置規則第18條第2項固規定：「豎立式標誌設置之高度，
    以標誌牌下緣距離路面邊緣或邊溝之頂點1公尺20公分至2公
    尺10公分為【原則】，....」，然觀諸同規則第13條第1項
    規定：「標誌牌面之大小，應以車輛駕駛人在適當距離內辨
    認清楚為原則」，可知前揭關於標誌設置之高度位置僅係原
    則性之規定，並非限制主管機關不得依據當地之實際路況、
    行車流量、行車速度及交通安全等情況而為設置標誌之裁量
    權限，自不得以交通主管機關所設置標誌之高度或位置等與
    前揭原則性之規定有違，即一律認為汽車駕駛人超速行駛之
    違規行為應予不罰。
２、觀以本件取締當時系爭固定桿之設置位置，其係設置於嘉義
    縣義竹鄉172線5.2公里處，以其高度而言，行駛於上開路段
    之車輛駕駛人，並無不能目睹系爭固定桿上之測速取締標誌
    之情，且依兩造提出之系爭固定桿照片可明顯看出，系爭固
    定桿前並無阻擋駕駛人視線之遮蔽物存在。是原告以系爭固
    定桿之設置位置而質疑舉發之合法性，難謂可採。
㈣、本件判決基礎已臻明確，兩造其餘攻擊、防禦方法及訴訟資
    料經本院審酌後，核與判決結果不生影響，無一一論述之必
    要，併此敘明。
七、結論：
　　原處分認事用法並無違誤，原告主張撤銷原處分為無理由，
    應予駁回。至本件第一審裁判費為300元，應由敗訴之原告
    負擔，爰確定第一審訴訟費用額如主文第2項所示。
中　　華　　民　　國　　111 　年　　9 　　月　　29　　日
                  行政訴訟庭  法  官  陳美利
上為正本係照原本作成。
如不服本判決，應於送達後20日內，向本院提出上訴狀，並應繳
納上訴裁判費新臺幣750元，其未表明上訴理由者，應於提出上
訴後20日內向本院補提理由書（均須按他造人數附繕本）。上訴
理由應表明關於原判決所違背之法令及其具體內容，或依訴訟資
料可認為原判決有違背法令之具體事實。未表明上訴理由者，逕
以裁定駁回。 
中　　華　　民　　國　　111 　年　　9 　　月　　29　　日
                              書記官  吳佩芬